最高法院民事裁定　　　　　　　　　　 111年度台抗字第21號
再 抗告 人　尚海國際開發有限公司

法定代理人　楊月華
代　理　人　李育禹律師
　　　　　　曾靖雯律師
上列再抗告人因與相對人即債權人陳秀桃間請求遷讓房屋強制執
行事件，聲明異議，對於中華民國110年11月2日臺灣高等法院臺
南分院裁定（109年度抗字第147號），提起再抗告，本院裁定如
下：
    主  文
原裁定廢棄，應由臺灣高等法院臺南分院更為裁定。
    理  由
一、本件相對人陳秀桃及另一債權人錢翠蓮執臺灣高等法院臺南
    分院（下稱臺南高分院）108年度全字第1號定暫時狀態處分
    裁定（下稱系爭處分裁定）為執行名義（下稱系爭執行名義
    ），聲請臺灣臺南地方法院（下稱臺南地院）民事執行處（
    下稱執行法院）以108年度司執全字第185號強制執行事件（
    下稱系爭執行程序）對再抗告人為保全執行。經執行法院於
    民國108年7月15日對再抗告人核發執行命令，相對人嗣以再
    抗告人未依執行命令履行，聲請執行法院更換門鎖後，將鑰
    匙交相對人保管。再抗告人以執行法院將系爭處分裁定之範
    圍，非法擴及於停車場；且更換門鎖之效果與本案訴訟請求
    伊遷還系爭建物無異，有違系爭執行名義及系爭處分裁定之
    目的，依強制執行法第12條第1 項規定，聲明異議。案經臺
    南地院司法事務官以108年度司執全字第185號裁定（處分）
    駁回。再抗告人對之提出異議，經該院法官以109 年度執事
    聲字第9號裁定（下稱第9號裁定）駁回後，提起抗告。
二、原法院以：系爭執行名義係相對人供擔保新臺幣80萬元後，
    再抗告人於臺南高分院107年度上字第161號訴訟（下稱本案
    訴訟）判決確定前，就相對人所有坐落臺南市○○區○○○
    段000000000000000000地號等土地（下稱系爭土地）上
    即門牌同區○○○街00巷0號、0號建物（下稱系爭建物），
    不得自行或交由第三人使用、收益（含營業及借用），亦不
    得進入該等建物坐落之範圍內。執行法院雖於108年7月15日
    對再抗告人核發執行命令，惟相對人陳報再抗告人未依命令
    履行，乃聲請更換系爭建物之門鎖。依執行法院109 年1月7
    日執行筆錄記載：系爭建物內尚有再抗告人之物品，其旁停
    車場亦有第三人車輛停放。又依再抗告人109年2月21日訴狀
    所載，系爭建物內之裝潢家具屬其所有，可推知有繼續將該
    建物出租可能；另依其所提兩造間房屋租賃契約第1 條約定
    ，停車場為相對人出租之範圍，再抗告人將之交付第三人停
    車，有悖系爭處分裁定。執行法院將系爭建物門鎖更換，並
    將鑰匙交付相對人保管，以達禁止再抗告人自行或交由第三
    人使用系爭建物之處分目的，與系爭執行名義內容並無不合
    。又系爭執行程序已因執行法院所為更換門鎖，交付鑰匙予
    相對人保管而告終結，縱為撤銷或更正處分或程序之裁定，
    亦無從執行，再抗告人聲明異議應予駁回等詞，因而維持第
    9號裁定，駁回再抗告人之抗告。
三、本院判斷：
  ㈠按假處分（定暫時狀態處分）執行之標的範圍，應依執行名
    義記載之內容為之。又當事人或利害關係人，對於執行法院
    強制執行之命令，或對於執行法官、書記官、執達員實施強
    制執行之方法，強制執行時應遵守之程序，或其他侵害利益
    之情事，得於強制執行程序終結前，為聲請或聲明異議，為
    強制執行法第12條第1 項前段所明定。針對強制執行是否超
    越執行名義之內容，係對執行人員實施強制執行之事項有爭
    執，應由當事人或利害關係人依前開規定聲請或聲明異議。
    就此情形之強制執行程序終結，係指執行程序進行至執行名
    義所載之債權全部達其目的。
  ㈡查系爭執行名義係命再抗告人於本案訴訟判決確定前，就相
    對人所有系爭土地上之系爭建物，不得自行或交由第三人使
    用、收益，亦不得進入該等建物坐落之範圍內（見執行卷第
    7 頁），則再抗告人於本案訴訟判決確定前，負有繼續性之
    不作為義務。是系爭執行名義之效力範圍，應僅止於令再抗
    告人負不作為義務，性質上具有不可代替性，未及於使其遷
    還系爭建物，讓相對人回復占有使用之狀態。執行法院 109
    年1月7日所為更換系爭建物之門鎖，將鑰匙交付相對人保管
    之執行行為，不僅使再抗告人不得自行或交由第三人使用收
    益系爭建物，更進而以換鎖之可替代行為，積極讓相對人占
    用使用系爭建物。似此情形，能否謂該執行行為未逾越系爭
    執行名義之範圍？自滋疑義。再抗告人一再指摘：執行法院
    更換門鎖之效果，與本案訴訟請求伊遷還系爭建物無異，有
    違系爭執行名義及系爭處分裁定之目的等語，是否毫無足採
    ？非無詳予研求餘地。原法院未詳查細究，遽謂該執行行為
    與系爭執行名義並無不合，自有可議。又再抗告人係負本案
    訴訟判決確定前之繼續性不作為義務，若有違反，債權人即
    得遞次聲請由執行法院依強制執行法第129 條規定先定履行
    期間，再處怠金或管收之強制執行方法，則在本案訴訟判決
    確定前，能否認系爭執行名義已達其目的，強制執行程序業
    已終結？亦非無疑。原法院未推闡明晰，即認再抗告人之異
    議應予駁回，亦欠允洽。再抗告論旨，指摘原裁定適用法規
    顯有錯誤，求予廢棄，非無理由。
四、據上論結，本件再抗告為有理由。依強制執行法第30條之 1
    ，民事訴訟法第495條之1第2項、第477條第1項、第478條第
    2項，裁定如主文。
中    華    民    國   111    年    1     月    26    日
                      最高法院民事第五庭
                          審判長法官  袁  靜  文  
                                法官  陳  靜  芬  
                                法官  石  有  為  
                                法官  許  秀  芬  
                                法官  林  金  吾  
本件正本證明與原本無異
                                      書  記  官
中    華    民    國   111    年    2     月    23    日